【裁判字號】    89,易,1427
【裁判日期】    900404
【裁判案由】    侵占
【裁判全文】
臺灣新竹地方法院刑事判決                        八十九年度易字第一四二七號
    公  訴  人  臺灣新竹地方法院檢察署檢察官
    被      告  甲○○
右列被告因侵占案件，經檢察官聲請簡易判決處刑（八十九年度偵字第三四九九號）
，本院認不應逕依簡易判決處刑，改依通常程序審理判決如左：
    主  文
甲○○意圖為自己不法所有，而侵占自己持有他人之物，累犯，處有期徒刑肆月，如
易科罰金，以參佰元折算壹日。
    事  實
一、甲○○於民國八十三年間因業務過失傷害案件，經臺灣板橋地方法院於於八十三
    年四月六日以八十二年交易字第三○三號判決判處有期徒刑四月，於八十三年十
    月三十日執行完畢，猶不知警惕，於八十八年一月間起擔任新竹縣新豐鄉大喜宴
    社區管理委員會（以下簡稱大喜宴社區）財務委員，負責將其他委員收取尚結餘
    之管理費用存放於銀行，因經濟詰据，詎甲○○竟萌為自己不法所有之犯意，於
    八十八年七月上旬某日，將其所持有該社區全體住戶所有之八十八年六月、七月
    份結存之管理費用新台幣（下同）十四萬五千元據為己有，而未存入大喜宴社區
    管理委員會所開設之遠東商業銀行帳號0000000000000之五號帳戶
    內，嗣因管理委員曾惠玲、丙○○查得上情後，甲○○又誆稱上開金額係於車上
    遺失云云，先返還一萬五千元，並允諾於同年十二月間還款，嗣甲○○仍未依約
    履行，且不知去向，始查悉上情。
二、案經被害人即住戶乙○○訴請臺灣新竹地方法院檢察署檢察官偵查起訴。
    理  由
一、訊據被告甲○○於前揭時地，擔任大喜宴社區管理委員會財務委員，有收取上揭
    八十八年六、七月之管理費並未存入指定之帳戶之事實，均坦承不諱，惟矢口否
    認有侵占之事實，辯稱：上揭所收取之金錢均於八十八年七月間駕車外出，欲存
    放於銀行時，因到達銀行已超過下午三點半銀行已關門，又至新竹市處理私事，
    將錢置放在車內時遭他人撬開，錢、印章及伊自己郵局存摺均不見云云。經查，
    上開事實，業據告訴人乙○○、曾惠玲於檢察官偵查中及本院訊問時、證人丙○
    ○於本院訊問時指述在卷，復有大喜宴社區管理費收支明細、被告甲○○所簽立
    之保管書、本票及支票（面額均為十三萬元）各一紙在卷可憑。參以，被告於本
    院初訊時辯稱：係在八十八年五月底、六月初錢放在車子內遺失的，當時車子未
    被撬開（本院卷第二十三頁、二十四頁）；復供稱錢掉當天車子有被拖吊（本院
    卷第四十三頁）；於本院審理時又改稱：錢放在車裡，車子被撬開，錢、印章、
    自己的存摺不見了等語（本院卷第五十七頁），供詞反覆，該筆金錢究係何時？
    如何遺失，竟無法交待明確，已啟人疑竇。況果若被告保管之上開管理費用係遺
    失或遭竊，衡情被告當即時報警處理，或告知其他管理委員共商對策，然被告非
    但未報警處理，且係於管理委員曾惠玲、丙○○查知被告未將上述款項存入指定
    帳戶後，始告知其等金錢遺失等情，並據曾惠玲、丙○○於本院訊問時結證在卷
    ，此顯與常情有悖，益見該款項顯非遭竊或遺失甚明。再佐以，被告於八十八年
    簽立上述保管書及本票、支票後，即逃匿不知去向，且支票業經退票，上開金額
    均未返還，被告係經本院通緝為警查獲始到案說明，顯見被告畏罪情虛，且被告
    確係經濟拮據，上開金錢確係被告所挪用無疑。從而，被告上述辯詞，顯係事後
    卸責之詞，洵無足採，事證明確，被告前揭犯行洵堪認定。
二、核被告所為應係犯刑法第三百三十五條第一項之侵占罪。查被告於八十三年間因
    業務過失傷害案件，經臺灣板橋地方法院於於八十三年四月六日以八十二年交易
    字第三○三號判決判處有期徒刑四月，於八十三年十月三十日執行完畢，有卷附
    臺灣高等法院被告全國前案紀錄表可按，其受有期徒刑之執行完畢，五年以內再
    犯有期徒刑以上之罪，為累犯，依法加重其刑。爰審酌被告犯罪後坦承部分犯行
    、所侵占物品之價值、僅清償部分款項、告訴人所受之損害等一切情狀，量處如
    主文所示之刑，併諭知易科罰金之折算標準，以示懲儆。另被告行為後，刑法第
    四十一條業於九十年一月四日修正為「犯最重本刑為五年以下有期徒刑以下之刑
    之罪，而受六月以下有期徒刑或拘役之宣告，因身體、教育、職業、家庭之關係
    或其他正當事由，執行顯有困難者，得以一元以上三元以下折算一日，易科罰金
    。但確因不執行所宣告之刑，難收矯正之效或難以維持法秩序者，不在此限。」
    「併合處罰之數罪，均有前項情形，其應執行之刑逾六月者，亦同。」並於同年
    月十日公佈施行，於同年月十二日生效，比較新舊法之規定，以變更後之新法對
    被告等有利，依刑法第二條第一項前段之規定，自應適用裁判時之新法。
據上論斷，應依刑事訴訟法第四百五十二條、第二百九十九條第一項，刑法第二條第
一項前段、第三百三十五條第一項、第四十七條、第四十一條第一項前段，罰金罰鍰
提高標準條例第一條前段、第二條判決如主文。
本案經檢察官吳金棟到庭執行職務。
中      華      民      國    九十      年      四      月      四      日
                                    臺灣新竹地方法院刑事第一庭
                                           法  官  滕治平
右正本證明與原本無異。
如不服本判決，應於判決送達後十日內向本院提出上訴狀( 應附繕本 )，上訴於
臺灣高等法院。
                                           書記官  江靜玲
中      華      民      國    九十      年      四      月      六      日
附錄論罪法條
刑法第三百三十五條第一項
意圖為自己不法之所有,而侵占自己持有他人之物者,處五年以下有期徒刑拘役、或科
或併科一千元以下罰金。


司法院資訊處製作；財團法人民間司法改革基金會備份。
